【裁判字號】    99,監宣,73
【裁判日期】    991029
【裁判案由】    監護宣告
【裁判全文】
臺灣雲林地方法院民事裁定              99年度監宣字第73號
聲  請  人  乙○○
相  對  人  甲○○
上列聲請人聲請監護宣告事件，本院裁定如下：
    主    文
宣告甲○○（男、民國○○年○ 月○○日生、國民身分證統一編號：
Ｚ000000000號）為受監護宣告之人。
選定乙○○（女、民國○○年○ 月○○日生、國民身分證統一編號：
Ｚ000000000號）為受監護宣告人之監護人。
指定李霈宣（女、民國○○年○○月○ 日生、國民身分證統一編號：
Ｚ000000000號）為會同開具財產清冊之人。
聲請費用新臺幣壹仟元由受監護宣告之人負擔。
    理    由
一、聲請意旨略以：聲請人乙○○為相對人之配偶，李霈宣則為
    相對人之女。相對人於民國（下同）99年4 月26日起因患有
    心跳休止併缺氧性腦病變，經送醫診治至今仍不見起色，近
    日甚且已因精神障礙或其他心智缺陷，致不能為意思表示或
    受意思表示，或不能辨識意思表示之效果，有診斷證明書可
    證。爰依民法第14條第1 項、民事訴訟法第597 條第1 項之
    規定，聲請對其為監護之宣告，並依民法第1111條之規定，
    指定聲請人為相對人之監護人，暨指定李霈宣為會同開具財
    產清冊之人等語。
二、按對於因精神障礙或其他心智缺陷，致不能為意思表示或受
    意思表示，或不能辨識其意思表示之效果者，法院得因本人
    、配偶、四親等內之親屬、最近一年有同居事實之其他親屬
    、檢察官、主管機關或社會福利機構之聲請，為監護之宣告
    。受監護宣告之人應置監護人；法院為監護之宣告時，應依
    職權就配偶、四親等內之親屬、最近一年有同居事實之其他
    親屬、主管機關、社會福利機構或其他適當之人選定一人或
    數人為監護人，並同時指定會同開具財產清冊之人。法院為
    前項選定及指定前，得命主管機關或社會福利機構進行訪視
    ，提出調查報告及建議。監護之聲請人或利害關係人亦得提
    出相關資料或證據，供法院斟酌。法院選定監護人時，應依
    受監護宣告之人之最佳利益，優先考量受監護宣告之人之意
    見，審酌一切情狀，並注意下列事項：(一)受監護宣告之人之
    身心狀態與生活及財產狀況。(二)受監護宣告之人與其配偶、
    子女或其他共同生活之人間之情感狀況。(三)監護人之職業、
    經歷、意見及其與受監護宣告之人之利害關係。(四)法人為監
    護人時，其事業之種類與內容，法人及其代表人與受監護宣
    告之人之利害關係，民法第14條第1 項、第1110條、第1111
    條、第1111條之1 分別定有明文。
三、經查，聲請人上開主張，業據其提出戶籍謄本、財團法人彰
    化基督教醫院雲林分院診斷證明書影本、洪宗鄰醫院診斷證
    明書等件為證，且相對人經本院法官在鑑定人即丙○○○○
    醫師廖寶全前呼喚其姓名均無反應，並經鑑定人廖寶全醫師
    鑑定稱：個案係一位腦部缺氧病人，臥床需仰賴呼吸器、鼻
    胃管、尿管，已持續超過五個月，意識僵呆，無眼神接觸，
    對痛尚有反應，但看不到任何有意識的動作，和外界無法溝
    通，日常起居需專人照料，因心智缺陷，致不能為意思表示
    或受意思表示，或不能辨識其意思表示之效果之程度等語，
    有鑑定筆錄在卷可稽，堪信聲請人之主張屬實。本院審酌上
    情，認為相對人現已無法行動或言語，且其日常生活起居均
    須他人協助照顧，依其情狀，顯已達不能為意思表示或受意
    思表示之情狀，故聲請人聲請對相對人為監護之宣告為有理
    由，應予准許。
四、次查，聲請人乙○○為受監護宣告人之配偶，受監謢宣告人
    仍有子女李霈宣、廖展成、李金源等人之情，則據聲請人陳
    述明確，並有戶籍謄本、親屬系統表等件附卷可參。本院審
    酌上情，並考量受監護宣告人之生活照顧現係由聲請人負責
    照護，而聲請人係受監護宣告人之配偶，有意願擔任受監護
    宣告人之監護人，且其業已取得李霈宣、廖展成、李金源等
    人之同意等情狀，認聲請人應有監護受監護宣告人之能力，
    並適於任之，是由聲請人乙○○任監護人，符合受監護宣告
    人甲○○之最佳利益，爰依前揭規定，選定聲請人乙○○為
    受監護宣告之人甲○○之監護人。另本院參酌李霈宣為受監
    護宣告人之女，且有擔任會同開具財產清冊之人之意願，有
    同意書在卷可查，爰依上揭規定，指定李霈宣為會同開具財
    產清冊之人。
五、依民事訴訟法第608 條第1 項，裁定如主文。
中    華    民    國    99    年    10    月    29    日
                   家事法庭     法  官  黃瑞井
以上正本係照原本作成。
如不服本裁定關於選定監護人及指定會同開具財產清冊之人等部
分，應於送達後十日內向本院提出抗告狀，並繳納抗告費新臺幣
1 千元；其餘關於宣告監護之部分，不得抗告。
中    華    民    國    99    年    10    月    29    日
                                書記官  鄭國銘
【附錄】：
‧民法第1099條監護開始時，監護人對於受監護人之財產，應依
規定會同遺囑指定、當地直轄市、縣（市）政府指派或法院指定
之人，於二個月內開具財產清冊，並陳報法院。
前項期間，法院得依監護人之聲請，於必要時延長之。
‧民法第1099條之1於 前條之財產清冊開具完成並陳報法院前，
監護人對於受監護人之財產，僅得為管理上必要之行為。

司法院資訊處製作；財團法人民間司法改革基金會備份。
